最高法院刑事判決　　　　　　　　　　　　　　　八十八年度台上字第二九五五號
　　上訴人　甲○○
右上訴人因違反貪污治罪條例案件，不服台灣高等法院台中分院中華民國八十八年四
月六日第二審判決（八十八年度上訴字第一三二號，起訴案號：台灣台中地方法院檢
察署八十七年度偵字第七八一六號），提起上訴，本院判決如左：
    主  文
上訴駁回。
    理  由
按刑事訴訟法第三百七十七條規定，上訴於第三審法院，非以判決違背法令為厘由，
不得為之。是提起第三審上訴，應以原判決違背法令為理由，係屬法定要件。如果上
訴理由狀並未依據卷內訴訟資料，具體指摘原判決不適用何種法則或如何適用不當，
或所指摘原判決違法情事，如對於法律適用上之顯然誤解等，與法律規定得為第三審
上訴理由之違法情形顯不相適合時，均應認其上訴為違背法律上之程式，予以駁回。
本件原判決認定上訴人甲○○有其事實欄所載之犯行，將第一審論處上訴人罪刑之判
決撤銷，改判仍適用貪污治罪條例第四條第一項第一款及其他相關法律論處上訴人受
公務機關委託承辦公務之人，侵占公用財物罪刑（處有期徒刑十年二月，褫奪公權五
年），已詳述其所憑之證據及認定之理由。對於上訴人所為本件燃料使用費之稽徵機
關係台中區監理所豐原監理站，非台灣銀行台中分行，該銀行僅為省庫代理機關，非
公務機關，其轉委託上訴人任職之台中市第四信用合作社收取各項稅款，上訴人自非
受公務機關委託承辦公務之人，無貪污治罪條例之適用等語之辯解，認為不足採信，
已於理由欄一－(一)內，加以指駁及說明。上訴意旨略謂：台灣銀行在台中市中清地區
已設有水湳分行，即已設有分支機構，故台灣銀行台中分行係單純以民事委任關係委
任台中市第四信用合作社辦理代收款項業務，並非依據台灣省省庫規則第四條之規定
委託該項業務，則該業務就台中市第四信用合成社而言，顯非公務關係，且貪污治罪
條例第二條後段所謂「受公務機關委託承辦公務之人員」，應以直接受公務機關委託
者為限，若係輾轉委託，應無上開條例之適用，台灣銀行係受省庫委託，經財政廳同
意後，又輾轉委託台中市第四信用合作社，上訴人自非受公務機關委託之人，依鈞院
八十四年度台上字第五七五五號判決要旨，及司法院第二廳（七四）廳刑一字第四五
二號函覆台灣高等法院七十三年度法律座談會研究意見，原判決對貪污治罪條例第二
條後段之適用，有不適用法則及適用不當之違法；依台灣銀行台中分行與台中市第四
信用合作社簽訂之委託契約可知，汽車燃料使用費經台中市第四信用合戶社代收後，
只須交付同額金錢予台灣銀行台中分行即可，故台中市第四信用合作社尚未交付同額
金錢予台灣銀行台中分行前，該同額金錢尚非公用財物，原判決認係公用財物，有判
決不適用法則、適用不當及理由不備之違法；原判決未審酌刑法第五十七條所列各款
之事項，又未說明其量刑之理由，即量處上訴人有期徒刑十年二月，褫奪公權五年，
有不載理由之違誤云云。惟查凡受公務機關委託承辦公務之人，依貪污治罪條例第二
條後段之規定，即有該條例之適用，至該委託之公務機關，是否另受其他公務機關之
委託，則非所問。原判決於理由欄一－(一)內，就依卷附之台灣銀行台中分行與台中市
第四信用合作社所訂立之委託代收各項稅費款契約書，已闡明台灣銀行台中分行係依
據台灣省省庫規則第四條、第七條之規定，委託代收各項稅費款，且系爭汽車燃料使
用費之稽徵機關係省屬台中區監理所豐原監理站，台灣銀行依台灣省省庫規則受台灣
省政府財政廳委託當然代理省庫業務，上開委託台中市第四信用合作社代收亦經台灣
省政府財政廳之同意，有台灣銀行台中分行八十七年九月七日銀中庫字第五二一○號
函可稽，台灣銀行台中分行本身即為公務機關，汽車燃料使用費為公用財物，台中市
第四信用合作社雖為私法人，然受台灣銀行台中分行公務上委託代收公用財物，即屬
受委託承辦公務，上訴人係該合作社職員，承辦是項業務，自屬受公務機關委託承辦
公務之人，而有侵占公用財物之犯行等情。從而台灣銀行台中分行與台中市第四信用
合作社間訂立之契約書，非僅單純之民事關係之委任，而屬承辦公務之委託，原判決
認上訴人係受公務機關委託承辦公務之人，而有侵占公用財物之犯行，適用貪污治罪
條例第四條第一項第一款及其他相關法律論處罪刑，依司法院院解字第三八○○號解
釋及本院七十年台上字第四八三四號判例意旨，自無上訴意旨所謂不適用法則、適用
不當及判決理由不備之可言。另上訴意旨所引未盡妥適之台灣高等法院七十三年法律
座談會意見，又引情節與本件有別之本院八十四年度台上字第五七五五號判決要旨，
均顯非適法之第三審上訴理由。至原判決於理由欄二，明上訴人素行良好，於第一
審偵審中，雖否認犯行，但於原審審理時，已供認犯罪，態度尚稱良好，乃併審酌其
侵占公用財物數額及事後已將侵占款項繳回等一切情狀，予以量處有期徒刑十年二月
，褫奪公權五年，即係說明審酌刑法第五十七條所列各款情狀為其量刑之標準，殊無
上訴意旨所謂未予審酌又未說明量刑理由之違法情事。上訴意旨，徒就原判決已加說
明之事項，漫事爭論，復對法律適用有顯然之誤解，顯難認已具備得上訴第三審之形
式要件，為違背法律上程式，應予駁回。
據上論結，應依刑事訴訟法第三百九十五條前段，判決如主文。
中      華      民      國    八十八    年     六       月      十      日
                              最高法院刑事第一庭
                                  審判長法官  施  文  仁
                                        法官  張  淳  淙
                                        法官  林  永  茂
                                        法官  洪  文  章
                                        法官  林  秀  夫
      右正本證明與原本無異
                                              書  記  官
中      華      民      國    八十八   年       六     月      十五     日
